臺灣高等法院刑事附帶民事訴訟判決　　　　　　　九十一年度附民上字第六一號
　　上　訴　人
　　即　原　告　丁○○
　　　　　　　　戊○○
　　被　上訴人
　　即　被　告　己○○
　　　　　　　　乙○○
　　　　　　　　甲○○
　　　　　　　　丙○○
右當事人間因偽造文書附帶民事訴訟案件，上訴人不服臺灣板橋地方法院九十一年度
附民字第一二０號，中華民國九十一年七月二十九日第一審附帶民事訴訟判決，提起
上訴，本院判決如左：
    主  文
上訴駁回。
    事  實
壹、上訴人即原告方面：
一、上訴聲明：
(一)、請求廢棄原判決。
(二)、前項廢棄部份，請求判命被上訴人應連帶給付上訴人各新臺幣（以下同）伍拾萬
    元整及自起訴狀繕本送達之翌日起至清償日止按年利百分之五計算之利息。
(三)、前項判決，上訴人願供擔保請准宣告假執行。
(四)、訴訟費用由被上訴人連帶負擔。
二、事實及理由：
(一)、查被告等未經授權而擅自刻印並以上訴人之名義申請拆除執照，並偽造拆除執照
    申請書、切結書、拆除同意書等文件，已侵害上訴人之姓名權，並使得上訴人所
    有之新莊市○○段七四八、七五０地號土地上建物所有權滅失，依民法第十九條
    、第一八四條、第一八五條、第一九五條規定，自得請求財產上及非財產上之損
    害賠償。
(二)、己○○部份：
１、己○○未受委託，擅自以上訴人刻印並委託辦理申請拆除執照，以致屬於上訴人
    所有之之新莊市○○段七四八、七五０地號土地上之建物，其所有權因臺北縣政
    府核准拆除而滅失。除侵害上訴人之姓名權外，上訴人對於上開地號上之建物所
    有權亦因而受損。
２、己○○顯係故意不法侵害上訴人之財產權及姓名權，自應負損害賠償之責。
(三)、乙○○部份：
１、依建築師法第十七條，建築師受委託設計之圖樣說明書及其他書件，應合於建築
    法及建築技術規則、建築管理規則及其他有關法令之規定。
２、乙○○受託辦理拆除執照，其交付給臺北縣政府之八十六年八月十日切結書記載
    ，新莊市○○路三二六號建物「未辦理產權登記」
３、但新莊市○○路三二六號建物，登記日期為三十九年六月一日，故自始為合法建
    物，並有建物所有權狀，此等文件昭昭明甚。
４、依內政部內政部七十二年六月十一日台內營字第一五九三三四號函，「核發拆除
    執照，應令申請人檢具建築物所有權狀」，可見依建築法令，乙○○應注意申請
    人有無檢附建物所有權狀。
５、且從臺北縣政府八十九年十月七日北府工建字三八六０四五號函檢附各資料（告
    上證二）可知，乙○○代為申請拆除執照時，還同時檢附建物登記謄本，可證其
    明知該建物乃有建物所有權狀之建物，為何代為提出該記載「未辦理產權登記」
    之不實切結書？
６、可見乙○○所為，乃侵害上訴人之姓名權並使得上訴人房屋之所有權滅失，除侵
    害上訴人之姓名權、所有權外，還顯然違反保護他人之法律，應構成侵權行為。
(四)、甲○○部份：
１、依土地登記專業代理人管理辦法第十七條：專業代理人於受理委託時，應查明委
    託人確為登記標的物之權利人並確實核對其身分後，始得接受委託。同辦法第十
    九條規定：專業代理人接受委託人之有關文件，應掣給收據，並將辦理情形隨時
    記載於業務記錄簿。
２、除惠萍未受上訴人委託辦理，卻與被上訴人己○○串通，擅自蓋用印章，顯然違
    法至明。
３、若如甲○○所宣稱，上訴人有授權及交付印章，試問有無依法摯給收據並將辦理
    情形隨時記載於業務記錄簿？可證甲○○執行業務違反法令至明。
４、可見甲○○所為，乃侵害上訴人之姓名權並使得上訴人房屋之所有權滅失，除侵
    害上訴人之姓名權、所有權外，還顯然違反保護他人之法律，應構成侵權行為。
(五)、丙○○部份：
１、丙○○乃代辦業者，未受上訴人委託（參閱九十年九月十九於臺灣板橋地方法院
    檢察署之證詞：「我並未得到他二人的同意，我不知道要得告訴人之同意」），
    卻擅自填寫上訴人姓名，顯已侵害上訴人之姓名權。
２、丙○○既然為執行業務之人，理應具有較高之注意，但卻疏於注意且並無不能注
    意之情形，卻侵害上訴人之姓名權並使得上訴人房屋之所有權滅失，侵害上訴人
    之姓名權、所有權，自應構成侵權行為。
(六)、綜上述，被上訴人侵害上訴人之姓名權及所有權，並應構成民法第一八五條之共
    同侵權行為，自應負連帶賠償之責。爰特請求判決被告連帶賠償上訴人各五十萬
    元，其中財產上及非財產上損害各為二十五萬元。為此狀請判如上訴聲明，以維
    權益，實感德便。
貳、被上訴人即被告方面：
一、被告己○○、乙○○未提出書狀，亦未作何陳述，惟依其在刑事訴訟之陳述，不
    承認有何侵權行為。
二、被告甲○○、丙○○提出書狀，否認有侵權行為。
    理  由
一、按刑事訴訟諭知無罪、免訴或不受理之判決者，應以判決駁回原告之訴，刑事訴
    訟法第五百零三條第一項前段定有明文。
二、本件被上訴人即被告己○○被訴偽造文書案件，業經本院判決無罪（臺灣板橋地
    方法院諭知無罪，上訴人即原告不服原判決，聲請檢察官提起上訴後，亦經本院
    判決上訴駁回）在案。原審依照首開規定，駁回上訴人即原告附帶提起之民事訴
    訟，其假執行之聲請因亦無所附麗，併予駁回，經核與法並無不合，上訴人上訴
    為無理由，應予駁回。
三、據上論斷，應依刑事訴訟法第四百九十條前段、第三百六十八條、第五百零三條
    第一項前段，判決如主文。
中    華    民    國    九十一    年      十        月      十六        日
                            臺灣高等法院刑事第七庭
                                審判長法  官  吳  啟  民
                                      法  官  林  瑞  斌
                                      法  官  施  俊  堯
右正本證明與原本無異。
非對於刑事訴訟之判決上訴時不得上訴。
                                      書記官  陳  彥  蕖
中    華    民    國    九十一    年      十        月      十七        日
